臺灣桃園地方法院刑事判決
109年度原易字第85號
公  訴  人  臺灣桃園地方檢察署檢察官
被      告  林羅專


            楊家綸


上列被告因妨害自由案件，經檢察官提起公訴（107年度偵字第1
7774號），本院判決如下：
    主  文
林羅專共同犯強制未遂罪，處有期徒刑貳月，如易科罰金，以新
臺幣壹仟元折算壹日。
楊家綸無罪。
    事  實
一、緣楊家懿、潘心傑與田漢宇前分別於民國104年5月9日晚間7
    時許、於104年5月10日晚間1時許，分別在桃園市○○區○○路0
    00號之世紀KTV、桃園市大溪區介壽路之崎頂黃昏市場內發
    生口角糾紛，潘心傑更以手推方式致田漢宇摔倒，雙方遂於
    同年月10日凌晨4時許，在桃園市大溪區仁和路之埔頂廟談
    判後和解離去。嗣趙鴻凱（綽號阿凱）為田漢宇出氣，乃於
    同年月12日（起訴書誤載為11日，應予更正）晚間7時許，
    與田漢宇及其他真實姓名、年籍均不詳之成年男子前往潘心
    傑、楊家懿家中找潘心傑、楊家懿未果，楊家懿得知此情後
    ，遂於同日晚間11時許，致電田漢宇約定在大漢溪河濱公園
    談判，田漢宇轉知趙鴻凱後，趙鴻凱隨即以電話聯繫楊家懿
    表示：「怎不叫賴銘均打給他老闆基富哥（即嘉釧葬儀社負
    責人高基富）」等語，楊家懿反嗆稱：「不用河濱公園，直
    接嘉釧葬儀社」等語，再向賴銘均告知此事。
二、賴銘均得知上情後，為替潘心傑、楊家懿出氣，遂與楊家懿
    、翁條朗、呂欣哲、李新平、林忠翰、張育豪、劉志勲、楊
    育筌、潘心傑、呂美晟（賴銘均與楊家懿等10人經本院以11
    0年度原簡字第14號另行審理中）、謝侑綸、陳冠宇、陳宏
    杰、黃俊嘉、林冠宇（謝侑綸等5人尚由本院審理在案）、
    林羅專及其他真實姓名、年籍均不詳之成年人，共同基於強
    制之犯意聯絡，於104年5月12日晚間某時，由賴銘均駕駛車
    號不詳之紅色自用小客車搭載李新平、呂欣哲駕駛車號0000
    -00號紅色自用小客車搭載黃俊嘉、謝侑綸駕駛車號00-0000
    號自用小客車、劉志勲駕駛AFM-7700號自用小客車、楊育筌
    駕駛6983-N5號自用小客車、張育豪駕駛車號0000-00自用小
    客車、陳宏杰駕駛車號00-0000號自用小客車搭載楊家懿、
    呂美晟駕駛車號0000-00自用小客車，林羅專駕駛車號0000-
    00號自用小客車、林忠翰騎乘車號000-0000號普通重型機車
    ，其餘人則分別駕駛、搭乘汽、機車前往桃園市○○區○○路00
    0號之嘉釧葬儀社，於同日晚間11時15分許起，上開車輛先
    後停放在上址門口前，賴銘均帶領其中部分人分別持刀、棍
    等武器進入嘉釧葬儀社內，其餘人則包圍門口起鬨叫囂，賴
    銘均則對曾存韻、曾念慈、曾念群恫稱：「把阿凱交出來、
    妳1個女人家，妳憑什麼說話、妳給我閉嘴、妳再不閉嘴」
    等語，並趁勢推倒曾念慈、曾念群，以拳頭毆打曾存韻、曾
    念慈、曾念群3人，致曾存韻受有雙手及雙前臂多處挫擦傷
    等傷害，曾念慈受有右手肘挫擦傷、右上背部挫傷等傷害，
    曾念群則受有頭部外傷併右上頭皮紅腫、左頸部及左耳挫傷
    、右手肘挫傷、右上臂挫傷等傷害；呂欣哲則拔掉監視器主
    機電源；其他真實姓名、年籍均不詳之成年人則分別持棍棒
    砸毀屋內之魚缸、香精油、蒸氣機、丟擲燈具、椅子等財物
    （所涉傷害、毀棄損害犯行，業經曾存韻、曾念慈、曾念群
    撤回告訴，由臺灣桃園地方檢察署【下稱桃園地檢署】檢察
    官另為不起訴處分確定），以上開強暴、脅迫之方式使曾存
    韻、曾念慈、曾念群3人交出趙鴻凱而行無義務之事，然因
    警方到場始驅離並控制現場而未遂。
三、案經曾存韻、曾念慈、曾念群訴由桃園市政府警察局大溪分
    局移送桃園地檢署檢察官偵查後起訴。
    理  由
甲、有罪部分：
一、證據能力部分：
  ㈠按被告以外之人於審判外之言詞或書面陳述，除法律有規定
    者外，不得作為證據；又被告以外之人於審判外之陳述，雖
    不符合同法第159條之1至第159條之4之規定，但經當事人於
    審判程序同意作為證據，法院審酌該言詞陳述或書面陳述作
    成時之情況，認為適當者，亦得為證據；當事人、代理人或
    辯護人於法院調查證據時，知有第159條第1項不得為證據之
    情形，而未於言詞辯論終結前聲明異議者，視為有前項之同
    意，刑事訴訟法第159條第1項及第159條之5分別定有明文。
    查檢察官、被告林羅專就下述供述證據方法之證據能力，於
    言詞辯論終結前均未聲明異議，而經本院審酌各該證據方法
    之作成時，並無其他不法之情狀，均適宜為本案之證據，依
    刑事訴訟法第159條之5之規定，有證據能力。
  ㈡其餘資以認定本案犯罪事實之非供述證據，亦查無違反法定程序取得之情，依刑事訴訟法第158條之4規定反面解釋，洵具證據能力。
二、認定事實所憑之證據及認定之理由：
　　訊據被告林羅專固坦承其有於上揭時間、地點，駕駛車號00
    00-00號自用小客車前往嘉釧葬儀社，並將車輛停放在嘉釧
    葬儀社門前之事實，惟矢口否認有何強制未遂之犯行，辯稱
    ：是朋友要叫我過去，但沒有和我說發生什麼事，我到現場
    後都沒有下車，後來看到警察就馬上駕車離開云云。經查：
　㈠賴銘均駕駛車號不詳之紅色自用小客車搭載李新平、呂欣哲
    駕駛車號0000-00號紅色自用小客車搭載黃俊嘉、謝侑綸駕
    駛車號00-0000號自用小客車、劉志勲駕駛AFM-7700號自用
    小客車、楊育筌駕駛6983-N5號自用小客車、張育豪駕駛車
    號0000-00自用小客車、陳宏杰駕駛車號00-0000號自用小客
    車搭載楊家懿、呂美晟駕駛車號0000-00自用小客車，林羅
    專駕駛車號0000-00號自用小客車、林忠翰騎乘車號000-000
    0號普通重型機車，其餘人則分別駕駛、搭乘汽、機車，於1
    04年5月12日晚間11時15分許起，先後上開車輛停放在桃園
    市○○區○○路000號之嘉釧葬儀社門口前，隨即由賴銘均帶領
    其中部分人分別持刀、棍等武器進入嘉釧葬儀社內，其餘人
    則包圍門口起鬨叫囂，賴銘均則對曾存韻、曾念慈、曾念群
    恫稱：「把阿凱交出來、妳1個女人家，妳憑什麼說話、妳
    給我閉嘴、妳再不閉嘴」等語，並趁勢推倒曾念慈、曾念群
    ，以拳頭毆打曾存韻、曾念慈、曾念群3人，致曾存韻受有
    雙手及雙前臂多處挫擦傷等傷害，曾念慈受有右手肘挫擦傷
    、右上背部挫傷等傷害，曾念群則受有頭部外傷併右上頭皮
    紅腫、左頸部及左耳挫傷、右手肘挫傷、右上臂挫傷等傷害
    ；呂欣哲則拔掉監視器主機電源；其他真實姓名、年籍均不
    詳之成年人則分別持棍棒砸毀屋內之魚缸、香精油、蒸氣機
    、丟擲燈具、椅子等財物，共同以上開強暴、脅迫之方式使
    曾存韻等3人交出趙鴻凱而行無義務之事，嗣因警方於11時2
    6分許到場始驅離並控制現場而未遂乙節，業據被告林羅專
    於偵查中及本院審理時供承在卷（見107年度偵字第17774號
    偵查卷，下稱偵查卷，卷六第11頁正反面、本院卷三第332
    頁至第334頁），核與證人即告訴人曾存韻、曾念慈、曾念
    群、證人即同案被告張育豪、劉志勲、楊育筌、陳宏杰、謝
    侑綸於警詢時之證述、證人即同案被告賴銘均於偵查中之證
    述及證人即同案被告楊家懿、翁條朗、呂欣哲、李新平、林
    忠翰於警詢時及偵查中之證述情節大致相符（見偵查卷一第
    27頁至第33頁、第52頁至第56頁、第86頁至第90頁、第111
    頁至第116頁、第139頁至第143頁、第168頁、第191頁至第1
    95頁；偵查卷二第6頁至第10頁、第31頁至第32頁、第52頁
    至第55頁；偵卷四第42頁至第48頁、第62頁至第66頁、第84
    頁至第88頁；偵查卷五第162頁反面、第175頁正反面、第17
    8頁正反面、第196頁反面），並有車號0000-00號自用小客
    車車籍資料表1份、監視器錄影翻拍照片149張及現場照片18
    張在卷可憑（見偵查卷一第72頁至第77頁、第83頁、第107
    頁至第109頁、第134頁至第139頁；偵查卷二第3頁、第29頁
    、第122頁第125頁；偵卷五第1頁至第11頁、第61頁），復
    有木質球棒2支扣案可佐，此部分事實，堪以認定。
　㈡按共同實施犯罪行為之人，在合同意思範圍以內，各自分擔犯罪行為之一部，相互利用他人之行為，以達其犯罪之目的者，即應對於全部所發生之結果，共同負責；共同正犯間，非僅就其自己實行之行為負其責任，並在犯意聯絡之範圍內，對於他共同正犯所實行之行為，亦應共同負責；又共同正犯不限於事前有協議，即僅於行為當時有共同犯意之聯絡者亦屬之，且表示之方法，不以明示通謀為必要，即相互間有默示之合致亦無不可（最高法院28年上字第3110號判例、97年度台上字第2517號判決意旨參照）。經查，由同案被告賴銘均於案發當時聚眾前往嘉釧禮儀公司，由同案被告賴銘均率眾持刀、棍等武器進入店內行恐嚇、毀損及傷害之事，其餘人車則包圍門口並起鬨叫囂，顯係以人力絕對優勢，予以強暴、脅迫之方式，強使告訴人3人配合交出趙鴻凱，被告林羅專與同案被告賴銘均等人此舉自屬以強暴、脅迫方式使告訴人3人行無義務之事無誤，僅因警察到場驅離而未遂，即該當強制未遂罪之構成要件。又被告林羅專於偵查中雖供稱：我當時駕車前往嘉釧禮儀公司，是我朋友請我到現場幫忙，但到了現場我都沒下車，我覺得請我幫忙就是人有到就好，而我忘記是誰叫我過去，叫我過去做什麼等語（見偵查卷第11頁反面），惟其於本院審理時供稱：我在現場逗留是因我知道那邊有事情，我知道我朋友在與嘉釧禮儀公司的人吵架，但是我沒進去看等語明確（見本院卷三第334頁），參以車號0000-00號自用小客車天羅地網監視錄影翻拍照片所示，車號0000-00號自用小客車於晚間11時20分24秒抵達案發現場，同日晚間11時21分45秒停好車，嗣於同日晚間11時23分08秒始離開等情，此有上開翻拍照片附卷可按（見偵卷五第61頁），堪認被告確實在現場逗留2分多鐘，是同案賴銘均等人前往現場，預定之犯罪計畫本即在使找尋趙鴻凱，以人數優勢施以教訓，則被告林羅專到場後即已目擊賴銘均等人以糾眾助勢、人車包圍嘉釧葬儀社門口迫使嘉釧葬儀社店內之告訴人3人交出趙鴻凱，猶將車停使在店門外在場助勢，益徵被告林羅專亦與被告賴銘均等人共犯上開強制未遂犯行，主觀上顯有與其他同案被告為強制之犯意聯絡。是被告林羅專上開所辯，顯係臨訟卸責之詞，所辯不足採信。
　㈢綜上所述，被告所辯不足採信，本件事證明確，被告犯行洵
    堪認定。
三、論罪科刑：
　㈠按刑法第305條之恐嚇罪，係指單純以將來加害生命、身體、
    自由、名譽、財產之事，恐嚇他人致生危害於安全者而言。
    如對於他人之生命、身體等，以現實之強暴脅迫手段加以危
    害要挾，使人行無義務之事或妨害人行使權利，應構成刑法
    第304條之強制罪，而非同法第305條之恐嚇危害安全罪（最
    高法院93年度台上字第3309號判決意旨參照）。查被告林羅
    專與同案被告賴銘均等人共同對告訴人3人所為恐嚇危害安
    全之犯行，已包含於其等對告訴人3人所為強制未遂之犯行
    ，是核被告林羅專所為，係犯刑法第304條第1項、第2項之
    強制未遂罪。另公訴意旨認被告林羅專同時涉犯刑法第304
    條第2項、第1項之強制未遂罪及同法第305條之恐嚇危害安
    全罪，而有想像競合關係，有所誤會，併予敘明。至其行為
    後，上開條文固均於民國108 年12月25日修正公布，自同年
    月27日起施行，然此次修正僅係有關罰金刑貨幣單位「銀元
    」、「新臺幣」之更異，適用結果之罰金額度則無二致，就
    罰金法定刑提高之刑罰權規範內容並無有利或不利變更，自
    不生新舊法比較之問題，附此指明。
　㈡起訴書原認被告所為，乃係刑法第304條第1項之強制罪，嗣
    更正為刑法第304條第2項、第1項之強制未遂罪，惟刑事訴
    訟法第300 條所謂變更法條，係指罪名變更而言，若僅行為
    態樣有正犯、從犯之分，或既遂、未遂之分，即無庸引用刑
    事訴訟法第300 條變更起訴法條。
  ㈢被告林羅專與同案被告賴銘均等人就上開強制未遂犯行，有
    犯意聯絡及行為分擔，應論以共同正犯。
　㈣被告林羅專已著手實行強制行為而未遂，爰依刑法第25條第2
    項規定減輕其刑。
　㈤爰以行為人責任為基礎，審酌被告林羅專與同案被告賴銘均
    等人聚眾至上開公司，恣意以上開優勢人數加以脅迫方式使
    告訴人3人行無義務之事，所為誠屬不該，且被告始終否認
    犯行，飾詞卸責，未見悔意，惟念被告前無任何案件之科刑
    及執行紀錄，此有臺灣高等法院被告前案紀錄表1份在卷可
    稽，素行尚可，兼衡其智識程度、生活狀況、犯罪之動機、
    目的等一切情狀，量處如主文所示之刑，並諭知易科罰金之
    折算標準，以資懲儆。
四、末查，扣案之木製球棒2支雖為本案犯罪所用之物，惟非被
    告林羅專所有，業據被告林羅專供述明確（見本院卷三第32
    8頁），爰不為沒收之諭知，附此敘明。
乙、無罪部分：
一、公訴意旨另略以：被告楊家綸於104年5月12日晚間11時10分
    許，與同案被告賴銘均、楊家懿、翁條朗、呂欣哲、李新平
    、謝侑綸、林忠翰、張育豪、劉志勲、楊育筌、陳冠宇、潘
    心傑、陳宏杰、黃俊嘉、林冠宇、呂美晟、林羅專及數10名
    真實姓名年籍不詳之人，分別駕駛搭乘數10部汽車前往嘉釧
    禮儀公司，先將數10部汽車群聚停放在嘉釧禮儀公司店門前
    馬路上，再分別持刀、棍等武器進入店內或包圍店外起鬨叫
    囂，並由賴銘均對曾存韻、曾念慈、曾念群3人恫稱：「把
    阿凱（趙鴻凱）交出來、妳1個女人家，妳憑什麼說話、妳
    給我閉嘴、妳再不閉嘴」等語，使曾存韻、曾念慈、曾念群
    3人心生畏懼，致生危害於安全，並以此方式要求曾存韻、
    曾念慈、曾念群3人交出趙鴻凱，使人行無義務之事；然因
    趙鴻凱實已未在嘉釧禮儀公司任職，亦未在該屋內而未遂。
    因認被告楊家綸涉犯刑法第304條第2項、第1項之強制未遂
    罪及同法第305條之恐嚇危害安全罪嫌等語。
二、按犯罪事實應依證據認定之，無證據不得認定犯罪事實；又
    不能證明被告犯罪者，應諭知無罪之判決，刑事訴訟法第15
    4條第2項及第301條第1項分別定有明文。又認定不利於被告
    之事實，須依積極證據，茍積極之證據本身已存有瑕疵而不
    足為不利於被告事實之認定，即應為有利於被告之認定，而
    此用以證明犯罪事實之證據，猶須於通常一般人均不至於有
    所懷疑，堪予確信其已臻真實者，始得據以為有罪之認定，
    倘其證明尚未達到此一程度，而有合理性之懷疑存在，致使
    無從為有罪之確信時，即應為無罪之判決（最高法院30年上
    字第816號、76年台上字第4986號判例及82年度台上字第163
    號判決意旨參照）。次按被告或共犯之自白，不得作為有罪
    判決之唯一證據，仍應調查其他必要之證據，以察其是否與
    事實相符，刑事訴訟法第156條第2項定有明文。次按兩名以
    上共犯之自白，除非係對向犯之雙方所為之自白，因已合致
    犯罪構成要件之事實而各自成立犯罪外，倘為任意共犯、聚
    合犯，或對向犯之一方共同正犯之自白，不問是否屬於同一
    程序，縱所自白內容一致，因仍屬自白之範疇，究非自白以
    外之其他必要證據（最高法院109 年度台上字第1279號判決
    意旨參照），是縱使共犯間皆指訴被告，仍應調查其他證據
    ，亦即共犯間之自白不得互相補強。　　
三、公訴意旨認被告楊家綸涉犯前揭犯嫌，無非係以證人即同案
    被告楊家懿、林忠翰於警詢時之陳述及證人曾存韻於警詢時
    之指訴及現場監視器錄影畫面為其主要論據。訊據被告楊家
    綸堅詞否認有何強制未遂及恐嚇危害安全之犯行，辯稱：我
    當時服兵役，人在營區裡，根本未到現場等語。
四、經查：
　㈠證人即共同被告楊家懿、林宗翰雖均於警詢時證稱：被告楊家綸當日有參與犯案等語（見偵查卷一第33頁、第195頁），然其等與被告楊家綸為共同被告，其等之證述不得相互補強，揆諸上開意旨，仍應調查其他必要之證據。又證人曾存韻於警詢時指稱：楊家綸是楊家懿的弟弟，我不確定他們當天是否有去，但因他與賴銘均是同夥的，所以應該都有參與犯案等語（見偵查卷四第57頁），惟證人曾存韻並未親眼見聞被告楊家綸當時確實有出現在現場一情，是不得憑其上開猜測作為不利於被告楊家綸之認定。
　㈡另國防部陸軍司令部陸軍第六軍團指揮部關於被告楊家綸於
    本案案發時之服役情形，函覆略以：楊家綸原係本屬陸軍步
    兵第二○六旅第一營第三連新兵（104年3月10日入伍、常備
    兵役軍事訓練第23梯次），104年5月6日調任本屬陸軍機械
    化步兵第二六九旅砲兵營第一連二等兵，已於104年7月10日
    退伍等語，此有同部109年5月21日陸六軍法字第1090007291
    號函在卷可參（見偵查卷六第76頁），嗣本院再次向國防部
    陸軍司令部調閱被告楊家綸於本案案發時之在營資料，經陸
    軍機械化步兵第二六九旅函覆：楊家綸係本旅砲兵營砲一連
    常備兵軍事訓練疫第23梯官兵，渠業於104年7月2日退伍離
    營，且104年人員點名簿假卡均依陸軍基層連隊內部管理手
    冊及陸軍司令部軍官士官士兵休（請）假暨週休二日作業規
    定，本存3年銷毀，故無相關資料可供證明等語，亦有同旅1
    11年1月11日陸六軍親字第1110002124號函附卷可參（見本
    院卷三第353頁），可見被告楊家綸於案發當時確有服兵役
    之事實，復參酌監視器影像檔案暨翻拍照片（見偵查卷五第
    12頁至第37頁），無法清楚辨識有與被告楊家綸臉部輪廓、
    五官相同之人在旁助勢或協助，是被告楊家綸於本案案發時
    是否確有於現場參與實屬有疑，是本院無從單憑證人即同案
    被告楊家懿、林宗翰之證述，遽認被告楊家綸涉有強制未遂
    、恐嚇危害安全等罪嫌。
五、綜上所述，本件並無證據足資證明被告楊家綸有強制未遂、
    恐嚇危害安全之犯行，公訴意旨所提出之各項證據，尚未達
    使本院得被告楊家綸有罪確信之程度，自無從僅以上開事證
    對被告楊家綸為有罪之認定。從而，被告楊家綸是否有公訴
    意旨此部分所指之強制未遂、恐嚇危害安全犯行容有合理之
    懷疑存在，揆諸首揭說明，要屬不能證明其犯罪，自應就被
    告楊家綸另為無罪之諭知，以昭審慎。
據上論斷，應依刑事訴訟法第299條第1項前段、第301條第1項，
判決如主文。
本案經檢察官陳書郁提起公訴，經檢察官林鈺瀅到庭執行職務
中　　華　　民　　國　 111　　年　　 1　　月　　28　　日
　　　　　　　　　刑事第十四庭  法　官  程欣儀
以上正本證明與原本無異。
如不服本判決應於收受判決後20日內向本院提出上訴書狀，並應
敘述具體理由。其未敘述上訴理由者，應於上訴期間屆滿後20日
內向本院補提理由書(均須按他造當事人之人數附繕本)「切勿逕
送上級法院」。 
　　　　　　　　　　　　　　　  書記官　沈詩婷
中　　華　　民　　國　　111 　年　　2 　　月　　10　　日



附錄本案論罪科刑法條：
中華民國刑法第304條
以強暴、脅迫使人行無義務之事或妨害人行使權利者，處3年以
下有期徒刑、拘役或9千元以下罰金。
前項之未遂犯罰之。